【裁判字號】    95,交上易,69
【裁判日期】    950317
【裁判案由】    過失傷害
【裁判全文】
臺灣高等法院臺南分院刑事判決        95年度交上易字第69號
上  訴  人
即  被  告  甲○○
上列上訴人因過失傷害案件，不服臺灣臺南地方法院94年度交易
字第70號中華民國94年12月22日第一審判決（起訴案號：臺灣臺
南地方法院檢察署94年度偵字第2949號），提起上訴，本院判決
如下：
    主  文
上訴駁回。
甲○○緩刑參年。
    事  實
一、甲○○考領有聯結車職業駕駛執照，其於九十三年九月十五
    日晚上十時四十分許，駕駛牌照號碼9970-GK號自用小客車
    ，沿臺南縣永康市○○○路內側快車道，由西向東行駛，至
    該路六三號前之安全島缺口，欲迴車沿中正北路由東向西行
    駛，理應注意汽車迴車前，應暫停並顯示左轉燈光或手勢，
    看清無來往車輛，始得迴轉，且依當時情形係天候晴、夜間
    有照明、柏油路面、乾燥且無缺陷、視距良好，又無不能注
    意之情事，其竟疏於注意看清有無來往車輛，即貿然迴車，
    適有乙○○於飲用藥酒燉雞後（血液中酒精濃度251.3MG/DL
    ，換算為吐氣所含酒精濃度為每公升一．二五毫克，其所涉
    酒後駕車之公共危險罪嫌部分，業經檢察官以九十四年度偵
    字第二九０六號起訴書提起公訴）騎乘牌照號碼XHS-903號
    重型機車，沿中正北路機車道由東向西行駛至該處，見甲○
    ○駕駛9970-GK號自用小客車突然迴車，乙○○煞閃不及，
    造成被告所駕駛之自用小客車右後側遂擦撞乙○○所騎乘之
    重型機車左側把手，致乙○○人車倒地，受有左股骨轉子下
    骨折、右外耳道外傷、右側多處肋骨骨折等傷害。經甲○○
    向警報案，並於未被有偵查犯罪職權之機關或公務員發覺前
    ，主動向到現場處理之員警坦承肇事，自首而接受裁判。
二、案經乙○○訴請臺灣臺南地方法院檢察署檢察官偵查起訴。
    理  由
一、上揭犯罪事實，業據上訴人即被告甲○○於警詢及偵查、原
    審及本院審理中坦承不諱，核與告訴人乙○○指訴之情節相
    符，並有道路交通事故調查報告表（一）、（二）、道路交
    通事故現場圖、告訴人乙○○之診斷證明書三份及現場照片
    十五張附卷可稽。
二、經查：
  (一)按汽車迴車前，應暫停並顯示左轉燈光或手勢，看清無來往
    車輛，始得迴轉，道路交通安全規則第一百零六條第五款定
    有明文。被告自應注意遵守上開規定，且依當時情形天候晴
    、夜間有照明、柏油路面乾燥、無缺陷、視距良好，有上開
    道路交通事故調查報告表及現場照片可稽，客觀上並無被告
    不能注意之情形，詎其竟疏於注意，以致發生本件車禍，被
    告就本件車禍之發生顯有過失，應無疑義，其過失行為與告
    訴人乙○○（原判決誤植為林家琪）受有上開傷害間，並有
    相當因果關係。本件車禍肇事責任經臺灣省臺南區車輛行車
    事故鑑定委員會鑑定結果，固認為「甲○○駕駛小客車，迴
    轉未注意來往車輛，為肇事原因，乙○○酒醉駕駛普通重行
    機器腳踏車，未注意車前狀況，同為肇事原因」，有該會九
    十三年十二月八日南鑑字第九三一五六三號鑑定意見書一份
    附卷可稽。
  (二)告訴人乙○○雖係酒醉後駕車，有酒精測定紀錄表一紙可參
    ，然被告於警詢時已供稱：肇事地點係「在中正北路六三號
    前（東向西）汽車專用道外側車道（按即機車道）。我聽到
    一聲碰撞後，隨即將車子停靠路邊，下車察看，發現乙○○
    倒在汽車專用道之外側車道上」等語，核與現場圖所示機車
    係橫倒在機車道與路邊之界線上（機車前輪在路邊，機車後
    輪在機車道）之情況相符，足見告訴人係在機車道上行駛。
    再者，被告在迴車前本應暫停並顯示左轉燈光，並應看清無
    來往車輛始得迴轉，詎被告未詳細注意確定沒有來車即貿然
    迴轉，復於迴轉時侵入路權優先歸屬告訴人之機車道（該機
    車道有標明機車優先行駛），而擦撞告訴人之機車左側把手
    ，告訴人本來在機車道上信賴機車道係機車優先通行之情況
    中正常行進中，在突然而來之被告迴車侵入機車道之情況下
    無法應變致發生本件車禍，自不得以此任意指摘其未注意車
    前狀況。
  (三)又本件車禍之發生，即使在告訴人非酒醉駕駛機車之情形，
    於猝不及防之下，仍會發生，是本件車禍之發生與告訴人酒
    醉駕駛機車間，並無相當因果關係。準此，上開鑑定委員會
    認「乙○○酒醉駕駛普通重行機器腳踏車，未注意車前狀況
    ，同為肇事原因」之鑑定意見即不可採，本件車禍肇事責任
    應歸責於被告。綜上各情，本件事證已臻明確，被告之過失
    犯行洵堪認定。
三、核被告所為，係犯刑法第二百八十四條第一項前段之過失傷
    害罪。被告於肇事犯罪後，未被有偵查權之公務員或機關發
    覺前，向警自首坦承犯行，進而接受裁判，有警詢筆錄可稽
    ，應依刑法第六十二條前段規定減輕其刑。
四、原審以被告於準備程序時為有罪陳述，而經裁定以簡式審判
    程序加以審理，認其犯行事證明確，因予適用刑法第二百八
    十四條第一項前段、第四十一條第一項前段、第六十二條前
    段，罰金罰鍰提高標準條例第一條前段、第二條規定，並審
    酌被告之品行、生活狀況、智識程度、告訴人受傷非輕、被
    告因過失造成本件車禍後尚未與告訴人成立民事和解，以及
    其於肇事後坦承犯行、態度良好等一切情狀，爰量處有期徒
    刑四月，並諭知如易科罰金，以三百元折算一日之標準，以
    示懲儆。本院經核原判決認事用法，並無不合，量刑亦稱允
    當。被告上訴意旨，空言指摘原判決量刑過重，判決不當，
    為無理由，應予駁回。
五、末查被告甲○○未曾受有期徒刑以上刑之宣告，有臺灣高等
    法院被告全國前案紀錄表在卷可稽。兼以被告事後已與被害
    人乙○○達成和解賠償損害新臺幣六十五萬元，並已付清取
    得被害人諒解，有和解書、付款支票影本及民事撤回狀影本
    附卷可佐。被告歷經此次偵審程序，當知警惕，信無再犯之
    虞，且經檢察官具體求處緩刑。本院因認其所受刑之宣告，
    以暫不執行為適當，爰併予宣告緩刑三年，以勵自新。
據上論斷，應依刑事訴訟法第三百六十八條，刑法第七十四條第
一款，判決如主文。
本案經檢察官蘇南桓到庭執行職務。
中    華    民    國    九十五  年    三  月    十七  日
                    刑事第二庭    審判長法  官  葉居正
                                        法  官  吳森豐
                                        法  官  李文福
以上正本證明與原本無異。
不得上訴。
                                        書記官  李良倩
中    華    民    國    九十五  年    三  月    十七  日
附錄本案論罪科刑法條全文：
刑法第二百八十四條(過失傷害罪)
因過失傷害人者，處六月以下有期徒刑、拘役或五百元以下罰金
；致重傷者，處一年以下有期徒刑、拘役或五百元以下罰金。
從事業務之人，因業務上之過失傷害人者，處一年以下有期徒刑
、拘役或一千元以下罰金，致重傷者，處三年以下有期徒刑、拘
役或二千元以下罰金。


司法院資訊處製作；財團法人民間司法改革基金會備份。
